臺灣橋頭地方法院刑事判決　
111年度審交易字第123號
公  訴  人  臺灣橋頭地方檢察署檢察官
被      告  張錦良




上列被告因公共危險案件，經檢察官提起公訴（110年度偵字第7
944號），被告於準備程序中就被訴犯罪事實為有罪之陳述，經
本院告知簡式審判程序之旨，並聽取被告及公訴人之意見後，本
院裁定進行簡式審判程序，判決如下：
    主  文
張錦良犯不能安全駕駛動力交通工具罪，累犯，處有期徒刑捌月
。
    事  實
一、張錦良於民國110年1月8日上午10時許，在其位於高雄市○○
    區○○里○○巷00號之住處內飲用酒類後，明知其飲酒後吐氣中
    所含酒精濃度達每公升0.25毫克以上時，依法不得駕駛動力
    交通工具上路，竟猶基於服用酒類後不能安全駕駛動力交通
    工具之犯意，仍於同日下午1時4分稍前某時，騎乘車牌號碼
    000-000號普通輕型機車上路。嗣於同日下午1時4分許，張
    錦良騎乘上開機車沿高雄市大社區嘉誠路由東往西方向行駛
    ，於行經嘉誠路與和平路一段之交岔路口時，竟貿然闖越紅
    燈號誌，適有蔡秉祐騎乘車牌號碼000-0000號普通重型機車
    沿和平路一段由南往北方向行駛至上開交岔路口，2車發生
    碰撞，蔡秉祐因而人車倒地，致受有頭部外傷併腦震盪、下
    背挫傷、左手擦傷等傷害（過失傷害部分，業據撤回告訴，
    另經檢察官為不起訴處分確定）。嗣經警據報到場處理後，
    將張錦良送往義大醫療財團法人義大醫院（下稱義大醫院）
    急救時，委由該醫院對張錦良抽血檢測酒精濃度，經測得張
    錦良血液中所含酒精濃度達194.7mg/dL，換算成吐氣中所含
    酒精濃度達每公升0.92毫克，始查悉上情。
二、案經高雄市政府警察局仁武分局報告臺灣橋頭地方檢察署檢
    察官偵查起訴。
    理  由
一、本案被告張錦良所犯係死刑、無期徒刑、最輕本刑為3 年以
    上有期徒刑以外之罪，亦非高等法院管轄之第一審案件，而
    被告於準備程序中就被訴事實為有罪之陳述，經本院告知被
    告簡式審判程序之意旨，並聽取被告及檢察官之意見後，爰
    依刑事訴訟法第273 條之1 第1 項、第284 條之1 之規定，
    本院裁定進行簡式審判程序，合先敘明。
二、前揭犯罪事實，業據被告於警詢、偵查及本院審理中均坦承
    不諱（見偵卷第12至14、99、100頁；審交易卷第35、39、4
    1頁），核與證人即被害人蔡秉祐於警詢中所陳述發生車禍
    事故之過程及情節大致相符（見偵卷第18至19頁），並有被
    害人之義大醫院110年1月8日診字第Z000000000號、110年1
    月11日診字第Z000000000號診斷證明書各1份、路口監視器
    錄影畫面擷圖照片1張、呼氣酒精濃度與血液酒精濃度換算
    對照圖、高雄市政府警察局仁武分局道路交通事故現場圖、
    道路交通事故調查報告表㈠、㈡-1、被告及被害人之高雄市政
    府警察局交通警察大隊(下稱高市交通警察大隊)仁武分隊道
    路交通事故談話紀錄表、被告之高市交通警察大隊委託醫院
    實施血液中酒精濃度測定紀錄表暨所檢附義大醫院110年1月
    8日檢驗報告（檢驗單號：ALZ000000000）及高雄市政府警
    察局110年1月9日高市警交字第B00000000號舉發違反道路交
    通管理事件通知單各1份、肇事現場及車損照片33張在卷可
    稽(見偵卷第21、23、25、27、29、31至33、35至37、43頁
    、第47至59頁〈均正面〉)；基此，足認被告上開任意性之自
    白核與前揭事證相符，足堪採為認定被告本案犯罪事實之依
    據。從而，本案事證明確，被告上開犯行，應堪以認定。
三、論罪科刑：
  ㈠按行為後法律有變更者，適用行為時之法律，但行為後之法
    律有利於行為人者，適用最有利於行為人之法律，刑法第2
    條第1項定有明文。經查，被告上開行為後，刑法第185條之
    3之規定已有修正，並經總統於111年1月28日以華總一義字
    第11100012101號令公布，且於同年月30日生效施行。又按
    修正前刑法第185條之3規定：「（第1項）駕駛動力交通工
    具而有下列情形之一者，處2年以下有期徒刑，得併科20萬
    元以下罰金：一、吐氣所含酒精濃度達每公升零點二五毫克
    或血液中酒精濃度達百分之零點零五以上。二、有前款以外
    之其他情事足認服用酒類或其他相類之物，致不能安全駕駛
    。三、服用毒品、麻醉藥品或其他相類之物，致不能安全駕
    駛。（第2項）因而致人於死者，處3年以上10年以下有期徒
    刑；致重傷者，處1年以上7年以下有期徒刑。（第3項）曾
    犯本條或陸海空軍刑法第54條之罪，經有罪判決確定或經緩
    起訴處分確定，於5年內再犯第1項之罪因而致人於死者，處
    無期徒刑或5年以上有期徒刑；致重傷者，處3年以上10年以
    下有期徒刑。」，修正後則規定：「（第1項）駕駛動力交
    通工具而有下列情形之一者，處3 年以下有期徒刑，得併科
    30萬元以下罰金：一、吐氣所含酒精濃度達每公升零點二五
    毫克或血液中酒精濃度達百分之零點零五以上。二、有前款
    以外之其他情事足認服用酒類或其他相類之物，致不能安全
    駕駛。三、服用毒品、麻醉藥品或其他相類之物，致不能安
    全駕駛。（第2項）因而致人於死者，處3年以上10年以下有
    期徒刑，得併科200萬元以下罰金；致重傷者，處1年以上7 
    年以下有期徒刑，得併科100 萬元以下罰金。（第3項）曾
    犯本條或陸海空軍刑法第54條之罪，經有罪判決確定或經緩
    起訴處分確定，於10年內再犯第1 項之罪因而致人於死者，
    處無期徒刑或5年以上有期徒刑，得併科300萬元以下罰金；
    致重傷者，處3年以上10年以下有期徒刑，得併科200萬元以
    下罰金。」；經比較修正前後之規定，修正後之規定已提高
    法定刑及罰金刑之刑度，其刑度較修正前規定為重。是經比
    較新舊法之結果，應以被告行為時之規定即修正前刑法第18
    5條之3第1項之規定，較有利於被告；則依刑法第2條第1項
    前段之規定，自應適用被告行為時之法律即修正前刑法第18
    5條之3第項規定論處。
　㈡次按不能安全駕駛動力交通工具罪係屬抽象危險犯，並不以
    發生具體危險為必要，爰於102年6月13日修正施行之刑法第
    185 條之3第1項第1款增訂吐氣所含酒精濃度達每公升0.25
    毫克或血液中酒精濃度達百分之0.05以上之酒精濃度標準值
    ，以此作為認定「不能安全駕駛」之判斷標準，以有效遏阻
    酒醉駕車事件發生，有該條文之修法理由可供參照。查被告
    於上揭時間發生交通事故後，經送義大醫院急救後，由該醫
    院對其實施抽血檢測，經測得其血液中所含酒精濃度達194.
    7mg/dL，換算成其吐氣中所含酒精濃度達每公升0.92毫克乙
    節，已有前揭被告之高雄市政府警察局交通大隊委託醫院實
    施血液中酒精濃度測定紀錄表及呼氣酒精濃度與血液酒精濃
    度換算對照圖各1 份存卷可按；由此足見經被告經換算後之
    吐氣中所含酒精濃度已逾現行刑法所定每公升0.25毫克之不
    得駕車（騎車）標準，業堪認定。是核被告所為，係犯修正
    前刑法第185 條之3 第1項第1款之不能安全駕駛動力交通工
    具罪。
  ㈢又被告前於106 年間因酒後駕車案件，經本院以106 年度交
    簡字第2159號判處有期徒刑5月，併科罰金新臺幣（下同）5
    ,000元確定，並於107年8月28日因徒刑執行完畢（後接罰金
    易服勞役5日，迄於同年9月2日始出監）等情，有臺灣高等
    法院被告前案紀錄表1份在卷可查；被告於受前揭有期徒刑
    執行完畢後，5年以內故意再犯本案有期徒刑以上刑之罪，
    符合刑法第47條第1項所定累犯之規定，應論以累犯；本院
    考量被告上開所為構成累犯之犯行，與其本案所犯之酒後駕
    車案件，均為相同罪質及罪名之案件；而被告明知於此，卻
    仍於前案所論處罪刑執行完畢後，仍再次違犯同類酒後駕車
    案件，堪認其主觀上不無有特別惡性之存在，益見刑罰之反
    應力未見明顯成效，足徵其對刑罰反應力顯屬薄弱之情狀；
    故而，本院認依司法院釋字第775號解釋意旨，經裁量後，
    認被告本案所犯，適用刑法第47條第1項累犯加重其刑之規
    定，與憲法罪刑相當原則、比例原則無違，且尚無司法院釋
    字第775號解釋意旨所指罪刑不相當之情形；是以，應依刑
    法第47條第1項之規定，加重其刑。
  ㈣至卷附之高雄市政府警察局道路交通事故肇事人自首情形紀
    錄表雖勾選被告之自首情形為：「報案人或勤指中心轉來資
    料未報明肇事人姓名，處理人員前往現場處理時，肇事人在
    場，並當場承認為肇事人員。」等情(見偵卷第39頁)；惟觀
　　其文義，應係指被告於本案查車禍事故發生後，承認係其本
    人騎乘上開機車與被害人所騎乘機車發生車禍事故而言；然
    被告本案酒後駕車犯行，係於員警據報前往現場處理後，經
    委託義大醫院對被告抽血檢測酒精濃度後，查知其血液中所
    含酒精濃度超過標準，被告始坦認其騎車上路前有飲用酒類
    之行為等情，此觀之被告之警詢筆錄所載自明；故而，尚難
    認被告就本案酒後駕車犯行，有自首規定之適用，併予敘明
    。
　㈤爰審酌被告除前揭論以累犯部分不予重複評價外，其曾於101
    年間因酒後駕車案件，經臺灣高雄地方法院(下稱雄院) 以1
    02年度交簡字第1660號判處罰金45,000元確定；又於103年
    間因酒後駕車案件，經雄院以103年度交簡字第853號判處有
    期徒刑3月確定；復於105年間因酒後駕車案件，經雄院以10
    5年度交簡字第2042號判處有期徒刑4月確定；再於108年間
    因酒後駕車案件，經本院以109年度交簡字第36號判處有期
    徒刑6月，併科罰金55,000元確定；另於109年間因酒後駕車
    案件，經本院以109年度審交易字第546號判處有期徒刑7 月
    確定等節，此有前揭被告前案紀錄表1 份在卷可參；足見被
    告明知酒後駕車因影響人對於車輛之操縱性、控制力，對交
    通用路人造成不可預知之危險，且為法律所明定禁止；詎其
    仍不知警惕，竟猶再度第8 次於飲酒後執意投機騎乘機車上
    路，而違犯本案酒後駕車犯行，可見其心存僥倖，且無視法
    律之禁令，忽視其可能造成之危害性；又被告酒後駕車之行
    為不僅漠視自己安危，更罔顧公眾之交通安全及其他用路人
    之生命、身體法益，所為實屬不該；惟念及被告於犯後始終
    坦認犯行，態度尚可；復考量被告所測得血液中所含酒精濃
    度達194.7mg/dL，換算成其吐氣中所含酒精濃度達每公升0.
    92毫克，已如前述，可見被告在其酒測數值偏高之情形下，
    仍率然於酒後無照騎乘機車行駛於道路上，復因違規闖越紅
    燈行車號誌而與被害人所騎乘之機車發生碰撞，因而肇生前
    開交通事故，並致被害人受有傷害，可見其所犯致生危害之
    程度非輕；暨衡及被告之教育程度為國小畢業、家庭經濟狀
    況為貧寒，及其自陳入監前從事臨時工等家庭生活狀況（見
    被告警詢筆錄「受詢問人欄」所載〈警卷第11頁〉；審交易卷
    第41頁）等一切具體情狀，量處如主文所示之刑。
據上論斷，應依刑事訴訟法第273條之1 第1項、第284條之1、第
299條第1項前段，修正前刑法第185條之3第1項第1款，刑法第2 
條第1項前段、第47條第1項，刑法施行法第1 條之1 第1 項，判
決如主文。
本案經檢察官黃世勳提起公訴，檢察官楊翊妘到庭執行職務。
中　　華　　民　　國　　111 　年　　3 　　月　　17　　日
                  刑事第四庭      法  官  許瑜容 
以上正本證明與原本無異。
如不服本判決應於收受送達後20日內向本院提出上訴書狀，並應
敘述具體理由；如未敘述上訴理由者，應於上訴期間屆滿後20日
內向本院補提理由書（均須按他造當事人之人數附繕本）「切勿
逕送上級法院」。　　　　　　　　　
中　　華　　民　　國　　111 　年　　3 　　月　　21　　日
                                  書記官  林榮志
附錄本案論罪科刑法條全文：
（修正前）中華民國刑法第185條之3
駕駛動力交通工具而有下列情形之一者，處2 年以下有期徒刑，
得併科20萬元以下罰金：
一、吐氣所含酒精濃度達每公升零點二五毫克或血液中酒精濃度
    達百分之零點零五以上。
二、有前款以外之其他情事足認服用酒類或其他相類之物，致不
    能安全駕駛。
三、服用毒品、麻醉藥品或其他相類之物，致不能安全駕駛。
因而致人於死者，處3 年以上10年以下有期徒刑；致重傷者，處
1 年以上7 年以下有期徒刑。
曾犯本條或陸海空軍刑法第54條之罪，經有罪判決確定或經緩起
訴處分確定，於5 年內再犯第1 項之罪因而致人於死者，處無期
徒刑或5 年以上有期徒刑；致重傷者，處3 年以上10年以下有期
徒刑。